【裁判字號】    90,訴,928
【裁判日期】    901214
【裁判案由】    毒品危害防制條例
【裁判全文】
臺灣高雄地方法院刑事判決                            九十年度訴字第九二八號
    公  訴  人  臺灣高雄地方法院檢察署檢察官
    被      告  甲○○
    右  一  人  本院公設辯護人乙○○
    指定辯護人
    被      告  丙○○
    右  一  人  本院公設辯護人丁○○
    指定辯護人
右列被告等因毒品危害防制條例案件，經檢察官提起公訴（八十七年度偵字第二二三
一八號、八十七年度偵字第二三二五一號），本院判決如左：
    主    文
甲○○連續非法販賣化學合成麻醉藥品，處有期徒刑陸年貳月。扣案之安非他命拾包
（驗後毛重共計柒拾壹點貳公克）、夾鏈袋貳拾個及呼叫器貳個，均沒收之。
丙○○無罪。
    事    實
一、甲○○基於意圖營利之概括犯意，自民國八十七年四月中旬某日起至同年五月二
    十日止，以其所有之呼叫器二個作為聯絡工具，連續在高雄縣岡山鎮大西洋遊藝
    場內，以每小包新臺幣（下同）一千元之價格，非法販賣化學合成麻醉藥品安非
    他命五次予李志剛吸用；及在高雄縣橋頭鄉省道旁梁鈺琪所看管之檳榔攤內，以
    每小包二千元之價格，非法販賣化學合成麻醉藥品安非他命二次予梁鈺琪吸用。
    嗣於八十七年九月二十五日上午九時三十分許，在甲○○位在高雄縣岡山鎮○○
    路七十五巷二十四號住處內為警查獲，並扣得其所有之安非他命十包（驗後毛重
    共計七十一．二公克）、夾鍊袋二十個及呼叫器二個。
二、案經高雄市政府警察局三民第二分局移送臺灣高雄地方法院檢察署檢察官偵查起
    訴。
    理    由
壹、有罪部分：
一、右揭事實業據被告甲○○於本院九十年九月二十六日、同年十月二十四日調查時
    及本院審理時供承不諱，核與證人李志剛於八十七年五月二十二日警訊時及本院
    九十年八月二十七日調查時證稱：「從八十七年四月中旬起，我向被告買過五次
    安非他命，每次一小包，每小包一千元。我是以呼叫器聯絡被告，有時會至電動
    玩具場找被告。最後一次是五月二十日凌晨一點，在高雄縣岡山鎮岡山火車站旁
    大西洋遊戲場向被告買安非他命。」，及證人梁鈺琪於八十七年十月一日警訊時
    及於八十七年十一月五日偵查中到庭證稱：「我曾經向被告買過二次安非他命，
    時間是八十七年五月五日下午約六時許及同年月二十日下午約六時許，在我賣檳
    榔的地方，因為我當時在檳榔攤上班，工作很累，被告問我要不要安非他命，我
    每次都拿二千元給他，他用夾鍊袋裝安非他命賣給我，我總共向被告買了二次。
    」（見八十七年度偵字第二二三一八號偵查卷第五十一頁及第七十七頁反面）等
    語相符。此外，復有安非他命十包（驗後毛重共計為七十一．二公克），此有高
    雄醫學大學附設中和紀念醫院九十年四月三十日編號0000－000號檢驗報
    告單一紙附卷可稽，另有夾鍊袋二十個及呼叫器二個扣案可資佐證。堪認被告之
    自白核與事實相符，自得採為論罪之依據。本件事證已臻明確，被告右開犯行洵
    堪認定。
二、按被告行為後毒品危害防制條例已於八十七年五月二十日公布，並於同年五月二
    十二日實施，依該法第四條第二項之規定：「販賣第二級毒品（安非他命）者，
    處無期徒刑或七年以上有期徒刑，得併科新臺幣七百萬元以下罰金。」；而麻醉
    藥品管理條例第十三條之一第二項第一款規定：「違反前條之規定，其屬於第二
    條第四款之麻醉藥品者，依左列規定處罰：一、非法輸入、製造、運輸、販賣者
    ，處五年以上有期徒刑，得併科五萬元以下罰金。」，比較新舊法結果，以修正
    前之麻醉藥品管理條例第十三條之一第二項第一款之規定較有利於被告，自應適
    用修正前法律，附此敘明。查安非他命屬中樞神經興奮劑，具有輕微之成癮性，
    服用後會產生依賴性、耐藥性，並引起不安、頭昏、顫抖、亢進性反應、失眠、
    焦慮、譫妄、慢性中毒、精神障礙、類似精神分裂症之錯覺、幻覺、妄想及伴有
    行動與性格異常等副作用，其劑量增大時，甚或會導致死亡；而其慣用者，由於
    精神錯亂，更具有暴力攻擊及反社會行為等傾向，情況極為嚴重；尤以戒解不易
    ，其毒害不在煙毒之下，乃經行政院衛生署於七十九年十月九日以衛署藥字第九
    ０四一四二號公告列入麻醉藥品管理條例第二條第四款所定「化學合成麻醉藥品
    」管理，七十九年十月十一日生效，並禁止非法持有、吸用、販賣。核被告違反
    規定，非法販賣安非他命之行為，係犯麻醉藥品管理條例第十三條之一第二項第
    一款之非法販賣化學合成麻醉藥品罪。被告先後多次非法販賣安非他命之行為，
    時間緊接，方法相同，觸犯構成要件相同之罪名，顯係基於概括犯意反覆為之，
    為連續犯，依刑法第五十六條之規定，以一罪論，並加重其刑。被告先後非法持
    有安非他命多次，亦係基於概括之犯意，本應以連續持有論，惟其持有後，進而
    販賣，其持有之低度行為應被販賣之高度行為所吸收，不另論其非法持有化學合
    成麻醉藥品罪。爰審酌被告販賣安非他命之行為，使人沉迷於毒癮，無法自拔，
    輕則戕害身心，重則引發男盜女娼各種犯罪，實為多種犯罪之源頭，對社會國家
    之傷害可謂至深且鉅。且鑑於毒品販售常有暴利可圖，故非予嚴懲，不足以遏止
    此類非行，被告犯罪後仍一再虛詞卸責，毫無悔意，及至本院九十年九月二十六
    日調查時始坦認犯行等一切情狀，量處如主文所示之刑。扣案之安非他命十包（
    驗後毛重共計七十一．二公克），係違禁物，不問屬於被告所有與否，依刑法第
    三十八條第一項第一款規定，併予宣告沒收之。至送鑑耗損之安非他命結晶體既
    已滅失，自無庸宣告沒收；又扣案之夾鏈袋二十個及呼叫器二個，為被告所有，
    且係供其犯罪所用之物，業據被告於本院調查時供承在卷，亦應依刑法第三十八
    條第一項第二款之規定，併予宣告沒收之。另扣案之吸食器一組、酒精燈一個及
    玻璃管十支等物，業經臺灣高雄地方法院檢察署於八十八年十一月一日以八八銷
    號三一五三九號銷毀在案，及扣案之海洛因七包（驗後淨重共計十三．一七公克
    ）及ＦＭ２藥物等物，分別有法務部調查局（九０）陸（一）字第九００三二八
    二四號函及高雄醫學大學附設中和紀念醫院報告編號0000－000至000
    0－000號檢驗報告各一紙附於審判卷可稽，核與本件被告所犯之罪並無裁判
    上一罪之關係，另扣案之防彈衣一件及行動電話二支，雖為被告所有之物，惟因
    與本件犯行無直接關連性，復扣案之現款十八萬元，尚無積極證據足資證明係被
    告販賣毒品所得，爰均併不予宣告沒收之，附此敘明。
三、另被告於本院審理時自承無償提供安非他命予吳鶴男、丙○○等人吸用乙節，核
    與證人吳鶴男於八十九年九月二十六日於偵查中證述：「毒品是被告給我吸用的
    。」（見八十七年度偵字第二二三一八號偵查卷第十八頁反面），及同案被告丙
    ○○於本院審理時證稱：「安非他命是被告免費提供給我吸用。」等情相符，則
    被告此部分行為是否尚涉犯毒品危害防制條例之犯行，爰依法移送臺灣高雄地方
    法院檢察署檢察官偵辦。又本件被告持有海洛因七包（驗後淨重共計十三．一七
    公克）及ＦＭ２藥物等物之行為，是否亦涉犯肅清煙毒條例及毒品危害防制條例
    之犯行，亦一併移送臺灣高雄地方法院檢察署檢察官偵辦。
貳、無罪部分：
一、公訴意旨係以：被告丙○○與甲○○二人共同基於概括之犯意聯絡，自八十七年
    四月中旬某日起至同年五月二十日止，以甲○○所有之呼叫器二個作為聯絡工具
    ，連續在高雄縣岡山鎮大西洋遊藝場內，以每小包一千元之價格，非法販賣化學
    合成麻醉藥品安非他命五次予李志剛吸用；及在高雄縣橋頭鄉省道旁梁鈺琪所看
    管之檳榔攤內，以每小包二千元之價格，非法販賣化學合成麻醉藥品安非他命二
    次予梁鈺琪吸用。嗣於八十七年九月二十五日上午九時三十分許，在甲○○位在
    高雄縣岡山鎮○○路七十五巷二十四號住處內為警查獲，並扣得安非他命十包（
    驗後毛重共計七十一．二公克）、夾鍊袋二十個及呼叫器二個。因而認被告丙○
    ○與甲○○二人共同涉犯麻醉藥品管理條例第十三條之一第二項第一款之非法販
    賣化學合成麻醉藥品罪嫌云云。
二、按犯罪事實應依證據認定之，無證據不得認定其犯罪事實；復不能證明被告犯罪
  者，應諭知無罪之判決，刑事訴訟法第一百五十四條、第三百零一條第一項分別
    定有明文。次按認定不利於被告之事實，須依積極證據，苟積極證據不足為不利
    於被告事實之認定，即應為有利於被告之認定，更不必有何有利之證據；又共同
    被告不利於己之陳述，固得採為其他共同被告犯罪之證據，惟此項不利之陳述，
    須無瑕疵可指，而就其他方面調查，又與事實相符，始得採為其他共同被告犯罪
    事實之認定，最高法院分別著有三十年上字第八一六號及四十六年台上字第四一
    九號判例足資參照。
三、本件公訴人認被告涉犯麻醉藥品管理條例第十三條之一第二項第一款之非法販賣
    化學合成麻醉藥品罪嫌，無非以同案被告甲○○於警訊時自承與被告丙○○共同
    出資一萬元購買安非他命出售云云為其主要論據。訊據被告丙○○則堅詞否認有
    何販賣安非他命之犯行，辯稱：「我沒有與同案被告甲○○共同販賣安非他命，
    被抓到當時是我在同案被告甲○○那裡吸食安非他命，安非他命是同案被告甲○
    ○免費提供給我的。」等語。經查：本院於九十年八月二十七日調查時訊之證人
    李志剛：「問：你向甲○○買安非他命時，有無看過被告丙○○？答：沒有。只
    有看到甲○○一人而已。問：有無聽甲○○表示，他是與被告丙○○一起出資販
    賣安非他命？答：沒有。」等情，及證人梁鈺琪於八十七年十月一日警訊時（見
    八十七年度偵字第二二三一八號偵查卷第五十頁及第五十頁）及於八十七年十一
    月五日偵查中（同右偵查卷第七十七頁及第七十八頁），亦均僅供稱係向甲○○
    購得安非他命等情，則堪認上揭販賣安非他命予證人李志剛及梁鈺琪之犯行，應
    僅係同案被告甲○○一人單獨所為，而與被告丙○○無涉。雖同案被告甲○○於
    警訊時曾供稱係伊與被告丙○○共同出資購買安非他命販售等情，惟同案被告甲
    ○○於本院九十年九月二十六日調查時改稱：「係因一時緊張，才說被告丙○○
    與伊一起販賣安非他命。」等語，復於本院審理時供稱：「當時被警察查獲時，
    我與吳鶴男、被告丙○○本來約好要打麻將，但少一人，所以我們就聊天並吸食
    安非他命，安非他命是我免費提供給吳鶴男及被告丙○○吸食的。」等情，核與
    被告丙○○前揭所辯相符，且與證人李志剛及梁鈺琪二人上開之證詞相合，佐以
    同案被告甲○○於警訊時供稱被告丙○○出資一萬元共同出資購買安非他命販售
    云云，惟查前開扣案之安非他命多達七十一．二公克，其價值遠甚過一萬元，是
    同案被告甲○○上開所言，是否可採，要非無疑，因而，本院認同案被告甲○○
    於本院九十年九月二十六日調查時及審理時之供述，較為真實而可採。綜前所述
    ，被告丙○○前開辯稱伊未與同案被告甲○○共同販賣安非他命等語，應堪採信
    。此外，本院復查無其他積極證據足認被告丙○○有何公訴人所指之犯行，揆諸
    前揭法條及判例之說明，不能證明被告丙○○犯罪，依法自應諭知無罪之判決。
據上論斷，應依刑事訴訟法第二百九十九條第一項前段、第三百零一條第一項前段，
麻醉藥品管理條例第十三條之一第二項第一款，刑法第二條第一項但書、第十一條前
段、第五十六條、第三十八條第一項第一款、第二款，判決如主文。
本案經檢察官林慧美到庭執行職務。
中    華    民    國      九十      年      十二      月      十四      日
                                  臺灣高雄地方法院刑事第七庭
                                      法  官  蔡  正  雄
右正本證明與原本無異。
如不服本判決，應於判決送達後十日內，向本院提出上訴狀。
                                      書記官  許  雅  惠
中    華    民    國      九十  年      十二      月      十四      日
附錄本判決論罪之法條：
違反前條之規定，其屬於第二條第四款之麻醉藥品者，依左列規定處罰：
一、非法輸入、製造、運輸、販賣者，處五年以上有期徒刑，得併科五萬元以下罰金
    。


司法院資訊處製作；財團法人民間司法改革基金會備份。
